臺灣宜蘭地方法院民事簡易判決
111年度羅簡字第150號
原      告  林依璇  

被      告  陳詩騰  

上列當事人間請求確認本票債權不存在事件，本院於中華民國11
1年7月25日言詞辯論終結，判決如下：    
　　主　文
確認被告持有如附表所示本票，於超過新臺幣捌仟元部分，對原
告之本票債權不存在。
原告其餘之訴駁回。
訴訟費用由被告負擔百分之九十八，餘由原告負擔。
　　事實及理由
壹、程序部分
一、「確認法律關係之訴，非原告有即受確認判決之法律上利益
    者，不得提起之。」民事訴訟法第247條第1項前段定有明文
    。又所謂即受確認判決之法律上利益，係指法律關係之存否
    不明確，原告主觀上認其在法律上之地位有不安之狀態存在
    ，且此種不安之狀態，能以確認判決將之除去者而言，若縱
    經法院判決確認，亦不能除去其不安之狀態者，即難認有受
    確認判決之法律上利益（最高法院52年台上字第1240號判例
    意旨參照）。查被告前就其所持有、由原告所簽發如附表所
    示之本票(下稱系爭本票）聲請裁定准予強制執行，經本院
    以111年度司票字第86號裁定准予強制執行等情，業經本院
    調閱前揭案件卷宗核閱無訛；準此，被告既已本於系爭本票
    之票據債權聲請准予對原告強制執行，而原告則主張被告持
    有系爭本票之票據債權不存在，是原告就系爭本票之票據債
    務是否存在乙節，顯已處於不安之狀態，並致原告在私法上
    之地位有受侵害之危險，而此項不安之狀態得以本件確認判
    決予以除去，揆諸前開規定及說明，原告提起本件確認之訴
    自有即受確認判決之法律上利益。
二、本件被告經合法通知，未於言詞辯論期日到場，核無民事訴
    訟法第386條各款所列情形，爰依民事訴訟法第385條第1項
    前段之規定，准原告之聲請，由其一造辯論而為判決。
貳、實體部分　　
一、原告主張：原告前因於租車時為擔保租約（下稱系爭租約）
    之履行，而簽發系爭本票予被告，惟原告雖有在系爭本票上
    簽名，但並未填載金額及日期，系爭本票之日期及金額均為
    被告所自行填載，系爭本票應為偽造而無效，又原告因系爭
    租約對被告僅負有新臺幣（下同）8,000元之債務，並未對
    被告負有60萬元債務，被告竟自行填載系爭本票之金額60萬
    元，原告自不對被告負有票據債務，為此，爰請求確認被告
    持有之系爭本票，對原告之本票債權不存在，並聲明：確認
    被告持有系爭本票之本票債權不存在。
二、被告經本院合法通知，未於言詞辯論期日到場，亦未提出書
    狀為任何聲明及陳述。
三、本院之判斷：　　
(一)系爭本票是否因原告簽發時未填具金額、日期即交付被告而
    無效：
　1.按「欠缺本法所規定票據上應記載事項之一者，其票據無效
    。但本法別有規定者，不在此限。」「執票人善意取得已具
    備本法規定應記載事項之票據者，得依票據文義行使權利；
    票據債務人不得以票據原係欠缺應記載事項為理由，對於執
    票人，主張票據無效。」票據法第11條第1項、第2項定有明
    文，而本法之立法理由，係考量當事人間基於事實上需要，
    對於票據上部分應記載事項，有因不能即時確定，需俟日後
    確定始能補充者，似宜容許發票人先行簽發票據，交由他人
    依事先之合意補填，以減少交易上之困難。是所謂空白授權
    票據，係指票據行為人預行簽名於票據之上，而將票據上應
    記載事項之全部或一部，授權予他人補充完成之完全票據。
    此與因欠缺票據上應記載事項之一部或全部事項，致歸於無
    效之不完全票據，並非相同（最高法院93年度台上字第671
    號判決要旨參照）。又票據行為乃財產上之法律行為，自得
    授權他人代理為之，亦即代理人經本人（票據債務人）之授
    權，於代理權限內，自己決定效果意思，以本人之名義，完
    成票據行為，而行為之效果直接歸屬於本人。此與票據債務
    人自行決定效果意思後，再囑託他人依此效果意思完成票據
    行為，乃票據債務人假手他人為表示機關，該他人係居於使
    者之地位，將票據債務人原先決定之效果意思對外表示之情
    形有別（最高法院70年度第18次民事庭會議決議㈠ 參照）。
    再票據行為之代理，票據債務人授權執票人填載票據上應記
    載之事項，並不限於相對的應記載事項，即絕對的應記載事
    項，亦可授權為之（最高法院67年台上字第3896號判例意旨
    參照）。是依上開規定、判例、判決及決議意旨以觀，票據
    行為得為代理，空白授權票據非法所不許。又補充權之授與
    屬於意思表示，意思表示得以明示或默示為之，發票人自得
    以明示或默示之方式將日後補充完成記載權限授與他人，除
    以書面文字表示授與補充權外，亦可由特定行為推知發票人
    有授權他人填載應記載事項之默示意思表示。
  2.查本件原告雖主張：系爭本票上之金額、日期均非原告書立
    ，屬偽造而屬無效票據云云，然原告亦自陳其係因租車之故
    ，為擔保系爭租約之履行而簽發系爭本票交予被告，是依原
    告自陳之情節，其於系爭本票上簽名、按捺指印後交予被告
    時，即已明確知悉系爭本票上未載金額、日期，原告並非於
    簽發系爭本票之過程中因故未完成本票必要事項之記載、亦
    非於簽發系爭本票之過程中遭被告之外力中斷其簽發行為，
    憑此可見本件原告於系爭本票簽名、按捺指印時，顯已對系
    爭本票日後可由被告填載發票日、到期日及金額，以完成發
    票行為等情，有所預見且同意。本件依原告自陳之情節，已
    足認原告與被告間應有原告授權由被告於系爭本票上填寫發
    票日、到期日及金額之合意。
  3.據上，被告於系爭本票上填載發票日為109年4月24日、金額
    為60萬元、到期日為109年7月24日，屬有權填載，即被告是
    依原告之授權而代理原告完成系爭本票之發票行為無誤。系
    爭本票自非偽造而屬有效票據。原告此部分主張，尚屬無據
    ，難以採信。
(二)系爭本票債權是否因原告僅積欠被告8,000元而不存在：
　1.按「票據債務人不得以自己與發票人或執票人之前手間所存
    抗辯之事由對抗執票人。」票據法第13條前段定有明文。按
    票據乃文義證券及無因證券，票據上之權利義務悉依票上所
    載文義定之，與其基礎之原因關係各自獨立，且為維護票據
    之流通性，票據上權利之行使，原則上不以其原因關係存在
    為前提，是票據債務人固不得以自己與發票人或執票人前手
    間所存在之抗辯事由，對抗執票人；然發票人非不得以自己
    與執票人間所存之抗辯事由對抗執票人，此依前揭規定反面
    解釋自明，是如票據債務人已證明兩造間為票據之直接前後
    手，並提出基礎原因關係不存在之對人抗辯，執票人自應就
    該基礎原因關係存在之積極事實，負舉證責任（最高法院96
    年度台簡上字第23號民事判決意旨參照）。再按「當事人主
    張有利於己之事實者，就其事實有舉證之責任。」「當事人
    主張之事實，經他造於準備書狀內或言詞辯論時或在受命法
    官、受託法官前自認者，無庸舉證。」「當事人對於他造主
    張之事實，於言詞辯論時不爭執者，視同自認。」「當事人
    對於他造主張之事實，已於相當時期受合法之通知，而於言
    詞辯論期日不到場，亦未提出準備書狀爭執者，準用第一項
    之規定。」民事訴訟法第277條前段、第279條第1項、第280
    條第1項前段、第3項前段亦分別定有明文。
　2.查原告主張兩造間為系爭本票之直接前後手，原告係因租車
    之故，為擔保系爭租約之履行而簽發系爭本票交予被告等情
    ，而被告經本院合法通知，未於言詞辯論期日到場，亦未提
    出書狀作何聲明或陳述，揆諸前開規定，就原告前揭主張之
    事實，已視同自認，自應堪信為真實。從而，兩造間為系爭
    本票之直接前後手，堪以認定，揆諸前開說明，原告自得援
    引兩造間之原因關係以為抗辯，且就基礎原因關係存在之積
    極事實，應由被告負舉證責任。而原告依系爭本票所擔保之
    系爭租約，僅積欠被告8,000元之損害賠償款項，業據原告
    於本院審理時陳明在卷（見本院卷第39頁），被告雖執系爭
    本票行使其對原告之60萬元本票債權，惟就其依系爭租約對
    原告有何逾8,000元之債權，未見被告舉證以實其說，自難
    堪信實。據此，本件依現有證據，僅能認被告依系爭租約得
    向原告請求8,000元之損害賠償，系爭本票用以擔保被告基
    於系爭租約所生之請求權於超過8,000元部分，即不存在。
四、綜上所述，原告聲明請求確認被告持有原告簽發之系爭本票
    ，於超過8,000元部分之本票債權不存在，為有理由，應予
    准許；其餘部分之主張，則屬無據，不應准許。
五、本件事證已臻明確，兩造其餘攻擊防禦方法及所提之證據，
    經審酌後均與判決之結果不生影響，爰不另一一論述，併此
    敘明。
六、訴訟費用負擔之依據：民事訴訟法第79條。
中　　華　　民　　國　　111 　年　　8 　　月　　22　　日
    　　　　　　　臺灣宜蘭地方法院羅東簡易庭
　　　　　　　　　　　　　　  法　官  張文愷
附表：
編號 票載發票日 發票人 票面金額(新臺幣) 票載到期日 票據號碼 1 109年4月24日 林依璇 600,000元 109年7月24日 CH551188 

以上為正本係照原本作成。
如對本判決上訴，須於判決送達後二十日內向本院提出上訴狀，
同時表明上訴理由；如已於本判決宣示後送達前提起上訴者，應
於判決送達後十日內補具上訴理由（均須按他造當事人之人數附
繕本）。
如委任律師提起上訴者，應一併繳納上訴審裁判費。
中　　華　　民　　國　　111 　年　　8 　　月　　22　　日
                              書記官  林仁修